臺灣南投地方法院行政訴訟判決
110年度交字第21號
原      告  梁婷婷  

被      告  交通部公路總局臺中區監理所

代  表  人  魏武盛  
訴訟代理人  陳勝芳  
上列當事人間交通裁決事件，原告不服被告民國110年5月24日投
監四字第65-ZNVA80179號裁決，提起行政訴訟，本院判決如下：
    主      文
原告之訴駁回。 
訴訟費用新臺幣參佰元由原告負擔。　　
    事實及理由
一、按交通裁決事件之裁判，得不經言詞辯論為之。行政訴訟法
    第237條之7定有明文。本件係交通裁決事件，依前揭規定，
    爰不經最後言詞辯論，逕為裁判。
二、爭訟概要：
　　原告於民國110年3月28日16時50分許，駕駛車牌號碼00-000
    0號自用小客貨車（下稱系爭車輛），行經國道6號西向7.4
    公里處時，因原告未注意車前有塞車減速狀況，為避免撞擊
    前車，故緊急變換至外側車道，適外側車道亦有車輛行駛，
    乃微偏向內側車道，致該處訴外人駕駛之車牌號碼0000-00
    號自小客車（下稱A車）右側車身受到擦撞，惟原告並未停
    車，即逕行駕車離去，有違反道路交通管理處罰條例（下稱
    道交條例）第62條第1項後段「汽車駕駛人駕駛汽車肇事，
    無人受傷或死亡而未依規定處置逃逸」之違規，據報前來處
    理之內政部警政署國道公路警察局第七公路警察大隊（下稱
    舉發機關）警員開立掌電字第ZNVA80179號舉發違反道路交
    通管理事件通知單（下稱舉發通知單）舉發，應到案日期為
    110年5月23日前，原告於110年3月28日20時許經通知到案。
    嗣原告不服，於110年4月16日向被告所屬南投監理站（下稱
    南投監理站）提出申訴，經南投監理站於110年4月22日以中
    監投站字第1100090635號函請舉發機關查證，舉發機關於11
    0年5月7日以國道警七交字第1107700599號函復稱違規事實
    明確，南投監理站遂於110年5月17日以中監投站字第110009
    0004號函覆原告仍應依規定處罰。原告不服函覆結果，於11
    0年5月21日致電南投監理站要求開立裁決書，被告於110年5
    月24日開立投監四字第65-ZNVA80179號裁決書裁罰原告新臺
    幣3,000元罰鍰，吊扣普通小型車駕駛執照1個月，並應參加
    道路交通安全講習（下稱原處分）。原告仍不服，遂提起本
    件訴訟。
三、原告起訴主張及聲明：
  ㈠主張要旨：
　　原告於110年3月28日16時50分許，行經國道6號西向7.4公里
    左右，看到前方車突然煞車停下，車子緊急煞車時打滑，輪
    胎鎖死，怕撞到前車才切換到外車道，切換到外車道後也有
    車子，怕車子停不下來才又切換到輔助車道，車子才停下來
    ，因車上音樂過大沒聽見有任何的碰撞聲。依系爭車輛車子
    外觀照片及外觀影片，顯示原告車子沒有任何損傷，原告覺
    得沒有碰撞到別人的車子，認為是自己車子問題，才從現場
    離開，原告並非基於肇事逃逸之動機離開現場。原告回程接
    獲警察通知，說原告有碰撞到別人車子，馬上到國道警察分
    隊做筆錄，並提供行車紀錄器供警方偵辦，委由保險公司處
    理後續賠償事宜等語。
　㈡聲明：原處分撤銷。　
四、被告答辯及聲明：
　㈠答辯要旨：
　　原告提供之行車紀錄器影像顯示：原告駕駛系爭車輛行駛於
    內側車道，於16時：53分：08秒時，前方5676-V6號自小客
    車減速煞車燈亮起，於16時：53分：11秒時，原告駕駛系爭
    車輛偏向外側車道，16時：53分：13秒時原告駕駛系爭車輛
    偏向內側車道，跨越在內、外二車道，16時：53分：14秒時
    原告駕駛系爭車輛駛向外側車道，此時發生碰撞聲響，16時
    ：53分：15秒時原告駕駛系爭車輛繼續向外側車道行駛，至
    進入地磅站之減速車道，16時：53分：21秒時原告駕駛系爭
    車輛由地磅站之減速車道跨越槽化線慢慢駛入外側車道，於
    16時：53分：25秒時完全進入外側車後繼續向前行駛，影像
    於16時：53分：37秒停止。依上開影像觀之，原告駕駛系爭
    車輛在緊急變換車道，輪胎打滑之際，當時路面並無有何障
    礙物之情形下，對於車上所產生之聲響當有所覺，無如原告
    所主張為系爭車輛本身之問題，況原告於緊急變換車道，且
    內外皆有車輛之情況，難免產生碰撞之機會，詎原告竟忽視
    此種可能，自認非撞擊他車而未於停車查看，逕自行駛離，
    參照臺灣高等法院暨所屬法院66年度法律座談會刑事類第73
    號提案意見及交通部84年12月1日交路字第046407號函意旨
    ，原告行為足以構成「汽車駕駛人駕駛汽車肇事，無人受傷
    或死亡而未依規定處置」之違規行為，舉發機關本於職權依
    違規事實予以舉發，被告依相關法令規定裁處，於法並無不
    當等語。
　㈡聲明：原告之訴駁回。　
五、本件如爭訟概要欄所述之事實，有舉發通知單、舉發光碟、
    交通違規案件陳述書、南投監理站110年4月22日中監投站字
    第1100090635號及110年5月17日中監投站字第1100090004號
    函、舉發機關110年5月7日國道警七交字第1107700599號函
    及道路交通事故現場圖、國道公路警察局道路交通事故談話
    紀錄表、疑似道路交通事故肇事逃逸追查表、A車及系爭車
    輛照片、原處分及送達證書、駕駛人基本資料（見本院卷第
    61至115頁、第119頁）附卷可稽。
六、本院之判斷：
　㈠按汽車駕駛人駕駛汽車肇事，無人受傷或死亡而未依規定處
    置者，處1,000元以上3,000元以下罰鍰；逃逸者，並吊扣其
    駕駛執照1個月至3個月；汽車駕駛人，有違規肇事受吊扣駕
    駛執照處分之情形者，應接受道路交通安全講習，道交條例
    第62條第1項、第24條第1項第1款分別定有明文。又關於道
    路交通事故肇事人應處置作為之辦法，道交條例第92條第5 
    項授權由內政部會同交通部、行政院衛生署定之，內政部、
    交通部及衛生福利部並據此會銜訂定道路交通事故處理辦法
    （下稱處理辦法）。揆諸道交條例第62條第1項、第3項分就
    駕駛汽車肇事是否致人受傷或死亡而異其責任可知，道交條
    例第62條第1項課予駕駛人肇事後，雖無人受傷、死亡，為
    上述適當處置義務之立法目的，在於排除交通事故證據消失
    的危險，而使交通事故原因的調查，不致陷於困難重重之境
    ，其保護法益兼及受損者與加損者的交通事故的雙方參與者
    ，因係用以確保民事賠償的請求權。是肇事駕駛人應視現場
    具體情形，依上開規定為必要處置。而於無人傷亡且車輛尚
    能行駛之情形，於當事人未當場自行和解時，無論肇事責任
    誰屬，均有義務停留肇事現場，縱未立刻與對造當事人會晤
    ，亦應採取必要措施，並向警察機關報告，以維己身及對造
    權益，並釐清肇事責任。再依處理辦法第2條第1款規定，道
    路交通事故係指車輛、動力機械或大眾捷運系統車輛在道路
    上行駛，致有人受傷或死亡，或致車輛、動力機械、大眾捷
    運系統車輛、財物損壞之事故。
  ㈡原告對於本件事故否認知情及肇事逃逸之意圖，而本院於調
    查證據期日勘驗卷附採證光碟之結果略以（檔案名稱：2021
    _0328_165039_083A）：
光碟時間 勘驗顯示時間 勘驗結果 00：00：00 16：50：36 畫面為原告駕駛之2M-4476號自用小客貨車（下稱系爭車輛）上裝設之行車紀錄器，系爭車輛沿國道六號西向直行，車上播放有音樂、有人聲和音，並不時有偵測照相警示語音提醒。 00：02：31 16：53：08 系爭車輛同車道前方5676-V6號自用小客車（即A車）煞車燈亮起。 00：02：34 16：53：11 系爭車輛向右偏向外側車道。 00：02：36 16：53：13 系爭車輛向左偏向內側車道，跨越在內、外二車道間。 00：02：37 16：53：14 系爭車輛再向右移至外側車道，此時系爭車輛內之音樂播放聲由弱漸轉強，並有清楚碰撞之聲響 00：02：38 16：53：15 系爭車輛繼續向右跨越槽化線至地磅站減速車道。 00：02：44 16：53：21 系爭車輛向左跨越槽化線移至外側車道。 00：02：48至 00：02：50 16：53：25至 16：53：27 系爭車輛完全進入外側車道，繼續向前行駛，此時車內有人說出「喔差點撞到前面那臺車」。 00：03：00 16：53：37 影像結束。 
  ㈢依勘驗結果所示，原告駕駛系爭車輛因前車煞車燈亮起而煞
    車，因而先向右偏，再向左偏而跨越在內、外二車道間，又
    再右移至外側車道，中程過程有清楚碰撞之聲響，其後，系
    爭車輛繼續向右跨越槽化線至地磅站減速車道，再向左跨越
    槽化線移至外側車道後繼續向前行駛；是自事故之過程觀之
    ，系爭車輛顯係因緊急煞車欲閃避前方車輛而失控，並因而
    碰撞內側車道之A車，且碰撞時有清楚之聲響等事實，堪信
    為真。參以原告駕駛系爭車輛因緊急煞車而有明顯偏左偏右
    、跨越內、外車道之失控狀態，而當時原告駕駛系爭車輛行
    駛於高速公路，前方A車因煞車而減速，原告雖於第一時間
    閃過A車，然此時A車尚在左側內側車道，在路面並無任何障
    礙物之情形下，原告再往內側車道偏移，而置系爭車輛跨越
    在內、外二車道之間，對於此時發生之聲響，當有所認知係
    系爭車輛撞擊內側車道之A車所產生，更何況原告自承於系
    爭車輛失控後，方向盤有點鎖死的感覺等語（見本院卷第14
    0頁），當知係因上開碰撞後導致輪胎異狀，是原告稱其不
    知發生碰撞，實不足採信。又原告車內乘客固說出「喔差點
    撞到前面那臺車」等語，僅能證明原告煞車第一時間，並未
    自後方撞擊前方A車，並不能佐證原告因失控而碰撞位於左
    側內車道之A車，故尚難執為有利於原告之認定。
  ㈣又關於原處分裁處吊扣原告駕駛執照1個月部分，此乃道交條
    例第62條第1項明文規定之法律效果，行政機關對此並無任
    何裁量空間，亦無因受處分人之職業、經濟生活狀況或用車
    需求而得予減輕或免除處罰之規定，是該項處罰亦無不當，
    附此敘明。　 
七、綜上所述，原告違規事證明確，被告依法所為原處分並無違
     誤，原告訴請撤銷，為無理由，應予駁回。
八、本件事證已臻明確，兩造其餘攻擊、防禦方法及所提證據，
    經核均與判決結果不生影響，爰不一一論列，併此敘明。
九、本件第一審裁判費為300元，應由原告負擔，爰確定第一審
    訴訟費用額如主文第2項所示。
中　　華　　民　　國　　111 　年　　6 　　月　　30　　日
　　　　　　　    　　行政訴訟庭　法　官　蔡志明
上為正本係照原本作成。
如不服本判決，應於判決送達後20日內，向本院提出上訴狀並表
明上訴理由（原判決所違背之法令及其具體內容或依訴訟資料可
認為原判決有違背法令之具體事實），其未載明上訴理由者，應
於提出上訴後20日內向本院補提理由書（上訴狀及上訴理由書均
須按他造人數附繕本，如未按期補提上訴理由書，則逕予駁回上
訴），並應繳納上訴裁判費新臺幣750元。
中　　華　　民　　國　　111 　年　　6 　　月　　30　　日
　　　　　　　　　　　　　　　書記官　張雅筑